臺灣嘉義地方法院民事裁定
111年度亡字第21號
聲  請  人  蕭淑貞  

相  對  人  陳聰泰  


上列聲請人聲請宣告陳聰泰死亡事件，本院裁定如下：
    主  文
聲請駁回。
聲請程序費用由聲請人負擔。
    理  由
一、聲請意旨略以：相對人陳聰泰為聲請人之前夫，相對人於民
    國90年11月1日出境前往曼谷，起初相對人尚有與聲請人聯
    絡，但後續再無法聯繫上相對人，迄今已逾21年，相對人不
    知所蹤，迄今已逾7年，聲請人為相對人之繼承人，爰依民
    法第8條、家事事件法第154條、第156條規定，請求宣告相
    對人死亡等語。
二、按失蹤人失蹤滿7年後，法院得因利害關係人或檢察官之聲
    請，為死亡之宣告，民法第8條第1項定有明文。查其立法意
    旨謂「謹按失蹤云者，離去其住所或居所，經過一定年限，
    生死不分明之謂也。死亡宣告者，謂由法院以裁判宣告，看
    做為死亡也。凡人財產上及親屬上之關係，於生死相關者甚
    大，故人之生死既不分明，則某人財產上及親屬上之關係，
    亦瀕於不確定之情形，非第有害利害關係人之利益，並害及
    公益，故對於生死不分明之人，經過一定期間，法院得因利
    害關係人之聲請，為死亡之宣告。此種死亡宣告制度，是又
    對於權利能力終於死亡之例外也」。可知死亡宣告係為解決
    自然人失蹤後其住所地之法律關係所設之擬制死亡法律效果
    規定，以解消失蹤人於住所地之法律關係，均以失蹤自然人
    之生死不明為前提，因影響失蹤人權利甚鉅，故法院應審慎
    認定，倘係單純出境，或未與特定人保持聯繫，在無其他佐
    證之情況下，尚難認係失蹤。
三、聲請人上開主張，固據其提出相對人之戶籍謄本、本院106
    年度亡字第18號民事裁定為證，並經本院依職權調取本院10
    1年度婚字第151號民事卷宗核閱無誤，惟聲請人縱與失蹤人
    曾有姻親親屬關係，亦不因陳聰泰是否經法院宣告死亡，而
    在身分確認、財產或繼承等法律關係上受有利益或不利益，
    自難認為聲請人對於陳聰泰之死亡宣告聲請，具有法律上之
    利害關係。復經本院查詢陳聰泰之入出境情形，查知陳聰泰
    自90年11月1日出境後，迄今未再入境等情，有其等入出境
    資訊連結作業在卷可佐。然相對人出境多年並未返臺，可能
    係定居國外所致，難以據此推斷相對人確有失蹤而生死不明
    之狀態，至於聲請人所稱陳聰泰前往曼谷後不久就失聯一事
    ，於無任何證據可資佐證之情形下，亦不能僅以陳聰泰有前
    往泰國即推論其已死亡，查陳聰泰現年67歲，依其年齡實有
    仍生存、居住於國外之可能。從而，聲請人既非利害關係人
    ，參照首揭法文規定及說明，自不得對陳聰泰提起死亡宣告
    之聲請，且其僅以長年無法與陳聰泰取得聯繫，因而推論陳
    聰泰失蹤，難謂有據，其本件聲請於法未合，為無理由，應
    予駁回。
四、依家事事件法第154條第3項，裁定如主文。　
中　　華　　民　　國　　111 　年　　12　　月　　7 　　日
                   家事法庭     法  官　葉南君   
以上正本係照原本作成。
如對本裁定抗告須於裁定送達後10日內向本院提出抗告狀。
中　　華　　民　　國　　111 　年　　12　　月　　7 　　日
                                書記官  陳喬琳